臺灣高等法院刑事判決
110年度上訴字第3078號
上  訴  人  
即  被  告  林璇  



選任辯護人  楊國弘律師
上列上訴人即被告因違反洗錢防制法等案件，不服臺灣新竹地方
法院110年度金訴字第49號，中華民國110年8月18日第一審判決
（起訴案號：臺灣新竹地方檢察署109年度偵字第9882、10741號
，移送併辦案號：臺灣新竹地方檢察署110年度偵字第1072號）
，提起上訴，本院判決如下：
    主      文
上訴駁回。
    事實及理由
一、本案經本院審理結果，認第一審以上訴人即被告林璇以一行
    為同時犯刑法第30條第1項前段、第339條第1項之幫助詐欺
    取財罪及刑法第30條第1項前段、洗錢防制法第14條第1項之
    幫助洗錢罪，應從較重之幫助洗錢罪處斷，並依刑法第30條
    第2項規定減輕其刑，而判處有期徒刑3月，併科罰金新臺幣
    （下同）2萬元，並諭知易服勞役折算之標準為1,000元折算
    1日，其認事用法及量刑均無不當，應予維持，並引用第一
    審判決書記載之事實、證據及理由（如附件）。
二、被告上訴意旨略以：
　㈠被告所申辦之臺北富邦商業銀行股份有限公司（下稱臺北富
    邦銀行）敦北分行帳戶（帳號：000000000000，下稱本案帳
    戶）曾遭盜刷而辦理密碼變更，變更後與其他提款卡密碼不
    同，為避免日後遺忘，遂於將變更後密碼抄記於紙上並夾於
    存摺内，並於警詢及偵查中主動告知上情，被告未曾將金融
    卡密碼寫在金融卡上，原判決卻以被告將密碼寫於金融卡上
    是否屬實，存有疑義等語，容有誤解。
　㈡依本案起訴書及併辦意旨書所憑之證據，至多僅能證明告訴
    人有遭詐騙而匯入本案帳戶，惟不足以作為認定被告有基於
    幫助詐欺取財之不確定故意，提供本案帳戶之存摺、提款卡
    及密碼予詐欺集團成員。被告將變更後密碼抄記於存摺內，
    未料被告卻於不詳時點遺失本案帳戶之存摺及金融卡，隨即
    致電臺北富邦銀行辦理掛失，本案帳戶存摺及金融卡乃遺失
    而遭不法分子所用，並非被告所提供，確實並無事證可認被
    告有何提供幫助行為，原審不得遽為被告不利之認定。
　㈢被告發現本案帳戶存摺及提款卡遺失後，隨即於當日下午5時
    7分致電聯繫臺北富邦銀行告知上情並辦理掛失，並於同日
    下午5時8分接獲掛失成功之簡訊，惟本件被害人仍依照詐欺
    集團成員之指示，分別於同日下午5時11、21分匯款至本案
    帳戶內，倘被告有幫助洗錢、詐欺之故意，豈會於被害人尚
    未匯款之際，即先向銀行辦理掛失？是以，被告並未主動提
    供本案帳戶之存摺及金融卡予詐欺集團成員使用，而係因遺
    失而遭詐欺集團成員利用，原判決卻棄有利被告之事證於無
    物，亦未於判決中載明不採納被告有利證據之理由。
　㈣被告自開始工作以來，亦申辦有其他帳戶，倘若被告有幫助
    詐欺以圖獲利之意思，理應會將名下其他帳戶提供予不法分
    子所用，藉以謀更高利益，非僅單一本案帳戶。況被告家境
    小康，自身亦有正當工作及穩定收入，實無藉由提供或出售
    帳戶以謀取至多數千元之金錢，卻甘冒可能遭受刑事訴追以
    及民事求償之風險，遑論被告根本未受有任何對價或利益，
    本件與實務上屢見故意提供帳戶之幫助詐欺情形顯然有別。
　㈤自本案帳戶過往之交易明細以觀，被告本有提領千元以下之
    小額提款的交易習慣，不得僅以被告於被害人匯款前有提款
    紀錄，遽認被告有為本件幫助詐欺及洗錢之犯行云云。
三、本院查：　　
  ㈠原判決依憑被告之供述、證人即告訴人張詔婷、陳枝松、被
    害人王奕宇之證述、臺北富邦銀行松江分行北富銀松江字第
    1090000038號函及開戶資料、原判決附表「受詐騙匯款證據
    及證據出處」欄所示等證據，認定被告幫助洗錢犯行，已詳
    敘所憑之證據與認定之理由，並無任何憑空推論之情事，亦
    與經驗法則、論理法則無違。
  ㈡被告固辯稱：其怕日後遺忘本案帳戶提款卡密碼，遂將本案
    提款卡密碼書寫於紙上並夾於存摺內，其未曾將金融卡密碼
    寫在金融卡上，原判決卻以被告將密碼寫於金融卡上是否屬
    實，尚有誤解云云，然原判決理由欄業已說明：金融帳戶之
    存摺、金融卡及密碼乃個人理財之重要工具，關乎帳戶設立
    者個人財產權益之保障，與存戶之印鑑章、存摺、金融卡及
    密碼結合，其專屬性、私密性更形提高，故一般人均有妥善
    管理、使用自身金融帳戶相關資料之基本認識，況因金融卡
    僅需由持用人輸入密碼即可使用，無需驗明身分，故一般人
    縱將金融卡密碼寫下以免遺忘，亦會注意將密碼與金融卡分
    開放置，或僅記載部分數字作為提示，通常不會將密碼全數
    書寫，以免金融卡遺失或遭竊時，他人得以輕易知悉密碼，
    逕行提領該帳戶內存款或致該帳戶遭不法人士利用，並避免
    將金融卡及存摺同置一處，此為一般社會生活經驗及常情。
    查被告其於本案發生時年已31歲，於原審自述其學歷為大學
    畢業，在星展銀行委外的財務公司工作6年多，且其知悉不
    應將密碼寫在金融卡上等語（見原審金訴卷第162、171頁）
    ，被告顯係屬心智成熟、身心健全之成年人，除具有相當工
    作經驗及一定智識程度外，更為金融從業人員，明瞭金融卡
    與密碼理應分別放置，然其卻將金融卡密碼寫在金融卡上，
    是否屬實，亦有疑義等語（見原判決第4頁第5至21行，本院
    卷第16頁）。可知，原判決已詳予說明被告將本案帳戶之密
    碼及提款卡、存摺「併同放置一處」乃有違常情之舉，進而
    認定被告之辯詞不足採信，縱被告係本案帳戶提款卡密碼書
    寫於紙上並夾於存摺內而非將密碼寫在金融卡上，亦無解於
    其辯詞不可信，蓋被告將密碼與提款卡併置一處，實悖於一
    般社會常情，況依被告而立之齡、本身從事金融業之智識背
    景，當深知將金融帳戶提款卡與密碼同置一處，將造成個人
    金融資產之莫大風險，甚可能遭他人使用帳號從事不法洗錢
    ，而與遺忘提款卡密碼相較，忘記密碼亦僅添增重新辦理之
    手續而已，實難認被告會冒如此莫大風險，僅圖避免忘記密
    碼之便利，而將本案帳戶提款卡、密碼放置一處，故其上開
    辯詞，尚難採信。
　㈢另被告雖辯稱：依本案起訴書及併辦意旨書所憑之證據，至
    多僅能證明告訴人有遭詐騙而匯入本案帳戶，尚不足以證明
    其有幫助洗錢犯行云云，惟原判決業已詳細說明認定所憑之
    依據及理由：詐欺集團成員為避免檢、警自帳戶來源回溯追
    查出真正身分，乃以他人帳戶供作詐得款項出入之帳戶，此
    為詐欺正犯需利用他人帳戶之原因，相應於此，詐欺正犯亦
    會擔心如使用他人帳戶，因帳戶持有人非詐欺集團本身成員
    ，則所詐得款項將遭不知情之帳戶持有人提領，或不知情帳
    戶持有人逕自掛失以凍結帳戶使用，甚或知情之帳戶持有人
    以辦理補發存摺、變更印鑑、密碼之方式，將帳戶內存款提
    領一空，致詐欺集團費盡周章所詐得款項化為烏有，則詐欺
    正犯所使用帳戶，必須為詐欺集團所能控制之帳戶，始能確
    保詐得款項。申言之，詐欺正犯不可能使用他人所遺失存摺
    、金融卡、密碼之帳戶或非經他人同意使用之存摺、金融卡
    、密碼之帳戶供作詐得款項轉帳、存匯之帳戶，以免除遭真
    正帳戶持有人提領或掛失之風險。是倘被告並未將本案帳戶
    之金融卡及密碼交付予詐欺集團，則不明人士即取得金融卡
    之人應無從預期被告發現金融卡遺失及辦理掛失時間，詐欺
    集團當無指示詐騙被害人將款項匯至本案帳戶之可能。被告
    辯稱其富邦銀行帳戶金融卡及存摺保管在包包內，惟僅包包
    內之金融卡、存摺遺失，置放在包包內的錢及包包均未遺失
    云云（見臺灣新竹地方檢察署《下稱新竹地檢署》109年度偵
    字第9882號卷《下稱偵9882卷》第105頁反面、110年度偵字第
    1072號卷《下稱偵1072卷》第35頁、原審金訴卷第163頁），
    惟其既自承其將本案帳戶金融卡、存摺保管在個人包包內，
    卻僅有該等物品遺失已顯與常情不符，並依本案帳戶交易明
    細資料（見偵1072卷第9頁反面）所示，告訴人陳枝松遭受
    詐騙時，詐欺集團係指定將款項匯至本案帳戶，且於告訴人
    陳枝松匯款10萬元及告訴人張詔婷匯款1萬2,000元後，此等
    款項隨即遭跨行提款一空，足見詐欺集團使用上開金融卡及
    密碼取款時已確知被告並未掛失或報警，堪認該詐欺集團成
    員應已經被告同意而取得本案帳戶之存摺、金融卡及密碼等
    資料，否則當無指示告訴人陳枝松、張詔婷將款項匯至本案
    帳戶之可能，且本案帳戶為告訴人及被害人等人匯入款項前
    僅剩下餘額44元，此與一般將帳戶提供給詐欺集團之情形並
    無不同。益徵被告確實有提供本案帳戶存摺、金融卡及密碼
    予詐欺集團成員使用，以幫助該詐欺集團成員遂行詐欺取財
    及洗錢犯行甚明。故觀諸本案帳戶經詐欺集團成員使用之過
    程，堪認本案帳戶之存摺、金融卡及密碼並非遺失，乃係被
    告自行交予他人使用，至為明確；按刑法上之故意，分為直
    接故意與間接故意。所謂間接故意係指行為人對於構成犯罪
    之事實，預見其發生而其發生並不違背其本意者，刑法第13
    條第2項定有明文。查金融帳戶係個人理財之重要工具，而
    申請開設金融帳戶並無特殊限制，一般民眾皆可存入最低開
    戶金額申請開立，且個人可在不同之金融機構申請多數帳戶
    使用，如果不是供犯罪之不法使用，衡情自無捨自己名義帳
    戶不用，而使用他人帳戶之理，此為一般日常生活所熟知之
    常識，故除非充作犯罪使用，並藉此躲避警方追緝，一般人
    並無向他人借用帳戶之存摺及提款卡之必要。參以坊間新聞
    媒體對於詐騙集團通常以簡訊通知中獎、因涉嫌犯罪需管收
    財產、假投資真詐財等為由施行詐騙，也常利用收購之他人
    金融帳戶，以隱匿詐欺取財犯罪所得之不法行徑，已多所報
    導，故避免自己之金融帳戶被詐騙集團利用作為犯罪工具，
    亦屬現今一般人之生活常識。被告為具備相當智識程度之成
    年人，自應可預見提供金融帳戶存摺、提款卡及密碼予他人
    使用，有幫助他人從事詐欺取財及洗錢犯行之可能，竟仍將
    本案帳戶之存摺、提款卡、密碼交予他人，足見被告主觀上
    對於其提供帳戶之行為，縱令因而幫助他人為詐欺取財及洗
    錢之行為，亦不違反其本意，有幫助詐欺取財、洗錢之不確
    定故意甚明（見原判決第4頁第22行至第6頁第16行，本院卷
    第16至18頁）。是被告猶執上揭情詞，重為事實上之爭辯，
    實屬無據。
　㈣至被告雖辯稱：其有將本案帳戶掛失成功，並有手機簡訊畫
    面為證，然原判決卻置此有利於被告之證據不顧，未說明不
    採納之理由云云，然原判決亦已說明：縱使被告確於109年7
    月23日下午5時8分掛失本案帳戶之金融卡，然此係告訴人陳
    枝松遭詐騙匯款10萬元及告訴人張詔婷遭詐騙匯款1萬2,000
    元後所為，尚難據此而為被告有利之認定等語甚詳（見原判
    決6頁第20至23行，本院卷第18頁），是被告上訴意旨所指
    原判決忽視此有利被告之證據而未說明不採納理由云云，尚
    有誤會。又於上開被告手機簡訊顯示之掛失時間後，本案帳
    戶雖仍分別有告訴人張詔婷於同日下午5時11分、告訴人王
    奕宇於同日下午5時21分匯款1萬元、3,000元至本案帳戶內
    ，有本案帳戶交易明細在卷可參（見偵10741卷第23頁），
    然提供帳戶者與詐欺集團間，為彼此掩飾犯罪，而有約定提
    供帳戶之使用時間亦屬常見，乃提供帳戶者約定於一段時間
    後向銀行提出掛失，一方面可使詐欺集團在此段約定時間內
    得無虞使用該金融帳戶遂行詐欺、提領款項，另一方面，亦
    得為提供帳戶者事後遭員警追查時，提出作為自清之舉，然
    而，遭詐騙之被害人是否仍在提供帳戶者與詐欺集團約定時
    間內匯款，尚非詐欺集團成員所能掌握，因此，縱使於被告
    掛失本案帳戶後，仍有被害人匯款而入，即難排除被害人遭
    詐騙後匯款之時，已逾提供帳戶者與詐欺集團約定之時間。
    況行為人於提供帳戶資料後，縱有向金融機構辦理掛失，亦
    不影響其幫助犯行之成立，從而，被告上開手機簡訊顯示之
    本案帳戶掛失紀錄，尚不足為被告有利之認定。
　㈤再者，實務上行為人提供帳戶資料之動機不一而足，未必均
    有對價關係，且與本案被告所犯幫助詐欺取財罪、幫助一般
    洗錢罪之構成要件無涉，僅屬犯罪所得沒收之問題。又被告
    除本案帳戶外，是否另有申設其他金融帳戶，有無一併將之
    提供予他人使用，亦均與本案無關，被告執此為上訴理由，
    自非可採。
　㈥又觀諸本案帳戶對帳單明細，本案帳戶固然不乏有提領千元
    以下款項之提款紀錄（見偵1072卷第9頁），然提領後，本
    案帳戶均尚有款項得再提領而出，要與原判決附表編號2所
    示告訴人陳枝松遭詐騙匯款至本案帳戶前，本案帳戶僅餘44
    元而不得再自提款機提款之情形有異，故此亦不足為被告有
    利之認定。況細繹上開本案帳戶對帳單明細，本案帳戶於10
    7年1月7日（3筆）、2月11日、2月12日、2月13日、2月20日
    （2筆）、2月21日、2月26日、3月2日、3月4日、3月6日、3
    月11日、3月25日、4月8日、4月9日（3筆）、4月22日、4月
    29日、5月7日、5月22日（2筆）、5月25日、6月2日、6月23
    日、7月2日、7月17日均陸續有因信用卡消費而扣款之情形
    （見偵1072卷第9頁），可見在本案發生之前，本案帳戶不
    時作為被告信用卡消費扣款之帳戶使用，惟本案帳戶自109
    年7月20日經提領600元（5元為手續費）後餘44元起，至原
    判決附表所示各該告訴人遭詐騙匯款至本案帳戶之期間，卻
    未見本案帳戶內款項有為信用卡消費所扣款之情形，益徵詐
    欺集團成員於取得本案帳戶時，應與被告就本案帳戶之使用
    取得共識，該詐欺集團成員方對本案帳戶之可用性具高度信
    賴，因而指示原判決附表所示告訴人將遭詐騙款項匯入本案
    帳戶內，益徵本案帳戶確係被告提供予詐欺集團使用，詐欺
    集團成員方能放心使用本案帳戶而遂行詐欺取財、洗錢犯行
    ，故被告上開所辯，要無可採。
  ㈦綜上所述，被告提起本件上訴，空言否認犯行，實無理由，
    應予駁回。
據上論斷，應依刑事訴訟法第373條、第368條，判決如主文。　
本案經檢察官蔡宜臻提起公訴，檢察官吳志中移送併辦，被告提
起上訴，檢察官鄭堤升到庭執行職務。
中　　華　　民　　國　　111 　年　　1 　　月　　13　　日
                  刑事第二十一庭審判長法　官  林怡秀
                                      法　官  劉元斐
                                      法　官  蔡羽玄
以上正本證明與原本無異。
如不服本判決，應於收受送達後20日內向本院提出上訴書狀，其
未敘述上訴之理由者並得於提起上訴後20日內向本院補提理由書
（均須按他造當事人之人數附繕本）「切勿逕送上級法院」。
                                      書記官  陳語嫣
中　　華　　民　　國　　111 　年　　1 　　月　　13　　日
附錄本案論罪科刑法條全文：
洗錢防制法第14條
有第二條各款所列洗錢行為者，處7年以下有期徒刑，併科新臺
幣5百萬元以下罰金。
前項之未遂犯罰之。
前二項情形，不得科以超過其特定犯罪所定最重本刑之刑。
中華民國刑法第339條
（普通詐欺罪）
意圖為自己或第三人不法之所有，以詐術使人將本人或第三人之
物交付者，處5年以下有期徒刑、拘役或科或併科50萬元以下罰
金。
以前項方法得財產上不法之利益或使第三人得之者，亦同。
前二項之未遂犯罰之。

附件
臺灣新竹地方法院刑事判決
110年度金訴字第49號
公  訴  人　臺灣新竹地方檢察署檢察官
被　　　告　林璇　　女　民國00年0月00日生
　　　　　　　　　　身分證統一編號：Z000000000號
　　　　　　　　　　住新竹市○區○○街00號
　　　　　　　　　　居臺北市○○區○○街0巷00號2樓
　　　　　　　　　　居新竹市○區○○路000巷000弄000號
選任辯護人　楊國弘律師
上列被告因違反洗錢防制法等案件，經檢察官提起公訴（109年
度偵字第9882號、第10741號），移送併辦（110年度偵字第1072
號），本院判決如下：
    主  文
林璇幫助犯洗錢防制法第十四條第一項之一般洗錢罪，處有期徒
刑參月，併科罰金新臺幣貳萬元，罰金如易服勞役，以新臺幣壹
仟元折算壹日。
    事  實
一、林璇依其社會生活之通常經驗與智識思慮，雖可預見將其所
    有金融帳戶之金融卡及晶片密碼提供非屬親故或互不相識之
    人使用，有遭他人利用作為財產犯罪所得財物匯入及提領工
    具之可能，並藉此達到掩飾詐欺犯罪所得去向之目的，使犯
    罪查緝更形困難，進而對該詐欺取財正犯所實行之詐欺取財
    及掩飾該詐欺犯罪所得去向之洗錢罪正犯行施以一定助力，
    仍基於縱令他人以其所申辦之金融帳戶實行詐欺取財犯行、
    掩飾詐欺犯罪所得去向，亦均不違其本意之幫助犯意，於民
    國109年7月22日前某日，在不詳地點，以不詳方式，將其申
    辦之台北富邦商業銀行帳號000-000000000000號（下稱富邦
    銀行帳戶）之存摺、金融卡及密碼提供予真實姓名、年籍均
    不詳之詐欺集團成年成員使用，以此方式提供上開帳戶予該
    詐欺集團使用而幫助其等遂行詐欺取財及洗錢之犯罪行為。
    嗣該詐欺集團成員取得林璇上開帳戶之金融卡後，即意圖為
    自己不法所有，基於詐欺取財及洗錢之犯意聯絡，於附表「
    詐欺時間及方式」欄所示之時間、方式，向張詔婷、陳枝松
    、王奕宇施行詐術，致張詔婷、陳枝松、王奕宇信以為真而
    陷於錯誤，於附表「匯款時間」欄所示時間，將附表「金額
    」欄所示金額匯入附表所示之帳戶內，嗣張詔婷、陳枝松、
    王奕宇發覺有異報警處理，始循線查悉上情。
二、案經張詔婷訴由雲林縣警察局斗六分局、陳枝松訴由南投縣
    政府警察局南投分局，新竹市警察局第三分局及高雄市政府
    警察局湖內分局報告臺灣新竹地方檢察署檢察官偵查起訴與
    移送併辦。
    理  由
壹、程序部分：
一、按檢察官代表國家提起公訴，依檢察一體原則，到庭實行公
    訴之檢察官如發現起訴書認事用法有明顯錯誤，亦非不得本
    於自己確信之法律見解，於論告時變更起訴之法條，或於不
    影響基本事實同一之情形下，更正或補充原起訴之事實，此
    有最高法院100 年度台上字第4920號判決意旨可參。關於起
    訴書之論罪法條及事實原有誤載部分，嗣公訴人依卷內事證
    將被告林璇原涉犯洗錢罪之法條更正為刑法第30條第1項前
    段、洗錢防制法第2條第2款而犯同法第14條第1項之幫助洗
    錢罪之法條（本院卷第70頁），是依上開法文說明，自應以
    公訴人上開更正後之內容作為本案審理之範圍，合先敘明。
二、按被告以外之人於審判外之言詞或書面陳述，除法律有規定
    者外，不得作為證據。被告以外之人於審判外之陳述，經當
    事人於審判程序同意作為證據，法院審酌該言詞陳述或書面
    陳述作成時之情況，認為適當者，亦得為證據。當事人、代
    理人或辯護人於法院調查證據時，知有第159 條第1 項不得
    為證據之情形，而未於言詞辯論終結前聲明異議者，視為有
    前項之同意。刑事訴訟法第159 條第1 項、第159 條之5 分
    別定有明文。經查，本判決所引用被告以外之人於審判外之
    陳述之部分供述證據，檢察官、被告及辯護人於準備程序均
    表示同意有證據能力（本院卷第73頁），且檢察官、被告及
    辯護人就本案所引用之各該證據方法，均未於言詞辯論終結
    前聲明異議，本院復審酌上開供述證據作成時，並無違法或
    不當之情況；另其餘所依憑判斷之非供述證據，亦無證據證
    明係違反法定程序所取得，且無其他不得作為證據之情形；
    此外，上開各該供述證據及非供述證據，又均無證明力明顯
    過低之情形，復均經本院於審判程序依法進行調查，並予以
    當事人辯論，被告之訴訟防禦權，已受保障，因認上開供述
    證據及非供述證據等證據方法，均適當得為證據，而應認均
    有證據能力。
貳、實體事項：
一、本院認定犯罪事實所憑證據及認定之理由：
    訊據被告固坦承富邦銀行帳戶為其所申辦，且不否認該帳戶
    經詐欺集團於詐欺告訴人張詔婷、陳枝松、被害人王奕宇時
    供作款項匯入之帳戶使用等情，惟矢口否認有幫助詐欺取財
    及洗錢之犯行，辯稱：我不清楚本案富邦銀行帳戶係何時遺
    失，我在107年7月23日發現富邦銀行帳戶之存摺、金融卡業
    已遺失後，立刻打電話向客服掛失云云（本院卷第170頁）
    。辯護人則為被告辯護略以：被告發現富邦銀行帳戶之存摺
    、金融卡遺失後，隨即向銀行辦理掛失，被告主觀上並無幫
    助詐欺及洗錢之主觀犯意等語（本院卷第71頁）。惟查：
  ㈠本案富邦銀行帳戶確為被告所申設，除據被告供承不諱外，
    並有台北富邦商業銀行股份有限公司松江分行北富銀松江字
    第1090000038號函及其附開戶資料1份（9882號偵卷第17頁
    至第18頁）附卷可稽。再告訴人張詔婷、陳枝松、被害人王
    奕宇遭詐欺集團所屬成員於附表「詐欺時間及方式」欄所示
    之時間、方式施行詐術而陷於錯誤，遂於附表「匯款時間」
    欄所示時間，將附表「金額」欄所示金額匯入附表所示之帳
    戶內等情，告訴人張詔婷、陳枝松、被害人王奕宇於警詢（
    9882號偵卷第9頁至第12頁、第14頁至第15頁；10741號偵卷
    第6頁至第7頁）證述明確，另有附表「受詐騙匯款證據及證
    據出處」欄所示之證據在卷可查，是被告之富邦銀行帳戶確
    遭詐欺集團成員使用，供作遂行詐欺取財犯行及洗錢之工具
    ，此部分事實堪予認定。
  ㈡金融帳戶之存摺、金融卡及密碼乃個人理財之重要工具，關
    乎帳戶設立者個人財產權益之保障，與存戶之印鑑章、存摺
    、金融卡及密碼結合，其專屬性、私密性更形提高，故一般
    人均有妥善管理、使用自身金融帳戶相關資料之基本認識，
    況因金融卡僅需由持用人輸入密碼即可使用，無需驗明身分
    ，故一般人縱將金融卡密碼寫下以免遺忘，亦會注意將密碼
    與金融卡分開放置，或僅記載部分數字作為提示，通常不會
    將密碼全數書寫，以免金融卡遺失或遭竊時，他人得以輕易
    知悉密碼，逕行提領該帳戶內存款或致該帳戶遭不法人士利
    用，並避免將金融卡及存摺同置一處，此為一般社會生活經
    驗及常情。查被告其於本案發生時年已31歲，於本院自述其
    學歷為大學畢業，在星展銀行委外的財務公司工作6年多，
    且其知悉不應將密碼寫在金融卡上等語（本院卷第162頁、
    第171頁），被告顯係屬心智成熟、身心健全之成年人，除
    具有相當工作經驗及一定智識程度外，更為金融從業人員，
    明瞭金融卡與密碼理應分別放置，然其卻將金融卡密碼寫在
    金融卡上，是否屬實，亦有疑義。
　㈢況詐欺集團成員為避免檢、警自帳戶來源回溯追查出真正身
    分，乃以他人帳戶供作詐得款項出入之帳戶，此為詐欺正犯
    需利用他人帳戶之原因，相應於此，詐欺正犯亦會擔心如使
    用他人帳戶，因帳戶持有人非詐欺集團本身成員，則所詐得
    款項將遭不知情之帳戶持有人提領，或不知情帳戶持有人逕
    自掛失以凍結帳戶使用，甚或知情之帳戶持有人以辦理補發
    存摺、變更印鑑、密碼之方式，將帳戶內存款提領一空，致
    詐欺集團費盡周章所詐得款項化為烏有，則詐欺正犯所使用
    帳戶，必須為詐欺集團所能控制之帳戶，始能確保詐得款項
    。申言之，詐欺正犯不可能使用他人所遺失存摺、金融卡、
    密碼之帳戶或非經他人同意使用之存摺、金融卡、密碼之帳
    戶供作詐得款項轉帳、存匯之帳戶，以免除遭真正帳戶持有
    人提領或掛失之風險。是倘被告並未將本案帳戶之金融卡及
    密碼交付予詐欺集團，則不明人士即取得金融卡之人應無從
    預期被告發現金融卡遺失及辦理掛失時間，詐欺集團當無指
    示詐騙被害人將款項匯至本案帳戶之可能。被告辯稱其富邦
    銀行帳戶金融卡及存摺保管在包包內，惟僅包包內之金融卡
    、存摺遺失，置放在包包內的錢及包包均未遺失云云（9882
    號偵卷第105頁背面；1072號偵卷第35頁；本院卷第163頁）
    ，惟其既自承其將本案富邦銀行帳戶金融卡、存摺保管在個
    人包包內，卻僅有該等物品遺失已顯與常情不符，並依本案
    富邦銀行帳戶交易明細資料（1072號偵卷第9頁背面）所示
    ，告訴人陳枝松遭受詐騙時，詐欺集團係指定將款項匯至本
    案富邦銀行帳戶，且於告訴人陳枝松匯款新臺幣（下同）10
    萬元及告訴人張詔婷匯款1萬2,000元後，此等款項隨即遭跨
    行提款一空，足見詐欺集團使用上開金融卡及密碼取款時已
    確知被告並未掛失或報警，堪認該詐欺集團成員應已經被告
    同意而取得本案帳戶之存摺、金融卡及密碼等資料，否則當
    無指示告訴人陳枝松、張詔婷將款項匯至本案富邦銀行帳戶
    之可能，且本案富邦銀行帳戶為告訴人及被害人等人匯入款
    項前僅剩下餘額44元，此與一般將帳戶提供給詐欺集團之情
    形並無不同。益徵被告確實有提供本案帳戶存摺、金融卡及
    密碼予詐欺集團成員使用，以幫助該詐欺集團成員遂行詐欺
    取財及洗錢犯行甚明。故觀諸本案富邦銀行帳戶經詐欺集團
    成員使用之過程，堪認本案富邦銀行帳戶之存摺、金融卡及
    密碼並非遺失，乃係被告自行交予他人使用，至為明確。
  ㈣按刑法上之故意，分為直接故意與間接故意。所謂間接故意
    係指行為人對於構成犯罪之事實，預見其發生而其發生並不
    違背其本意者，刑法第13條第2項定有明文。查金融帳戶係
    個人理財之重要工具，而申請開設金融帳戶並無特殊限制，
    一般民眾皆可存入最低開戶金額申請開立，且個人可在不同
    之金融機構申請多數帳戶使用，如果不是供犯罪之不法使用
    ，衡情自無捨自己名義帳戶不用，而使用他人帳戶之理，此
    為一般日常生活所熟知之常識，故除非充作犯罪使用，並藉
    此躲避警方追緝，一般人並無向他人借用帳戶之存摺及提款
    卡之必要。參以坊間新聞媒體對於詐騙集團通常以簡訊通知
    中獎、因涉嫌犯罪需管收財產、假投資真詐財等為由施行詐
    騙，也常利用收購之他人金融帳戶，以隱匿詐欺取財犯罪所
    得之不法行徑，已多所報導，故避免自己之金融帳戶被詐騙
    集團利用作為犯罪工具，亦屬現今一般人之生活常識。被告
    為具備相當智識程度之成年人，自應可預見提供金融帳戶存
    摺、提款卡及密碼予他人使用，有幫助他人從事詐欺取財及
    洗錢犯行之可能，竟仍將本案富邦銀行帳戶之存摺、提款卡
    、密碼交予他人，足見被告主觀上對於其提供帳戶之行為，
    縱令因而幫助他人為詐欺取財及洗錢之行為，亦不違反其本
    意，有幫助詐欺取財、洗錢之不確定故意甚明。　　
  ㈤至被告及辯護人辯稱被告發現富邦銀行帳戶之存摺、金融卡
    遺失後，隨即向銀行辦理掛失等語，並以台北富邦商業銀行
    109年7月23日17時8分通知成功掛失之簡訊為據（1072號偵
    卷第37頁），惟縱使被告確於109年7月23日17時8分掛失富
    邦銀行帳戶之金融卡，然此係告訴人陳枝松遭詐騙匯款10萬
    元及告訴人張詔婷遭詐騙匯款1萬2,000元後所為，尚難據此
    而為被告有利之認定。是被告及辯護人上開所辯，均無足採
    。
　㈥綜上所述，被告所辯，無非事後圖卸之詞，要難採信。本件
    事證明確，被告犯行洵堪認定，應予依法論科。
二、論罪科刑：　
  ㈠按洗錢防制法所稱洗錢，指下列行為：二、掩飾或隱匿特定
    犯罪所得之本質、來源、去向、所在、所有權、處分權或其
    他權益者，洗錢防制法第2條第2款定有明文。前揭規定所稱
    之掩飾、隱匿行為，目的在遮掩、粉飾、隱藏、切斷特定犯
    罪所得與特定犯罪間之關聯性，是此類洗錢行為須與欲掩飾
    、隱匿之特定犯罪所得間具有物理上接觸關係（事實接觸關
    係）。而提供金融帳戶金融卡及密碼供他人使用，嗣被害人
    雖匯入款項，然此時之金流仍屬透明易查，在形式上無從合
    法化其所得來源，未造成金流斷點，尚不能達到掩飾或隱匿
    特定犯罪所得之來源、去向及所在之作用，須待款項遭提領
    後，始產生掩飾、隱匿之結果。故而，行為人提供金融帳戶
    金融卡及密碼，若無參與後續之提款行為，即非洗錢防制法
    第2條第2款所指洗錢行為，無從成立一般洗錢罪之直接正犯
    。然刑法第30條之幫助犯，係以行為人主觀上有幫助故意，
    客觀上有幫助行為，即對於犯罪與正犯有共同認識，而以幫
    助意思，對於正犯資以助力，但未參與實行犯罪之行為者而
    言。幫助犯之故意，除需有認識其行為足以幫助他人實現故
    意不法構成要件之「幫助故意」外，尚需具備幫助他人實現
    該特定不法構成要件之「幫助既遂故意」，惟行為人只要概
    略認識該特定犯罪之不法內涵即可，無庸過於瞭解正犯行為
    之細節或具體內容。此即學理上所謂幫助犯之「雙重故意」
    。金融帳戶乃個人理財工具，依我國現狀，申設金融帳戶並
    無任何特殊限制，且可於不同之金融機構申請多數帳戶使用
    ，是依一般人之社會通念，若見他人不以自己名義申請帳戶
    ，反而收購或借用別人之金融帳戶以供使用，並要求提供金
    融卡及告知密碼，則提供金融帳戶者主觀上如認識該帳戶可
    能作為對方收受、提領特定犯罪所得使用，對方提領後會產
    生遮斷金流以逃避國家追訴、處罰之效果，仍基於幫助之犯
    意，而提供該帳戶之金融卡及密碼，以利洗錢實行，仍可成
    立一般洗錢罪之幫助犯（最高法院109年度台上大字第3101
    號裁定意旨參照）。經查，被告在不詳地點，以不詳方式，
    交付本案富邦銀行帳戶金融卡、存摺及晶片密碼供他人不法
    使用，顯係基於幫助他人詐欺取財及一般洗錢罪之不確定犯
    意，且其所為提供金融卡、存摺及晶片密碼之行為亦屬刑法
    詐欺取財罪及一般洗錢罪構成要件以外之行為，其既以幫助
    他人犯罪之意思而參與犯罪構成要件以外之行為，是核被告
    所為，係犯刑法第30條第1項前段、第339條第1項之詐欺取
    財罪之幫助犯及刑法第30條第1項前段、違反洗錢防制法第2
    條第2款而犯同法第14條第1項之一般洗錢罪之幫助犯。
  ㈡被告以提供上開帳戶之金融卡、存摺及晶片密碼之單一幫助
    行為，使詐欺集團成員得對告訴人及被害人等人施用詐術，
    並指示告訴人及被害人等人匯款至上開帳戶，以遂行詐欺取
    財之犯行，且於詐欺集團成員自上開帳戶提領後達到掩飾犯
    罪所得去向之目的，係一行為同時侵害數財產法益；復以一
    行為觸犯幫助詐欺取財罪及幫助一般洗錢罪，為想像競合犯
    ，應依刑法第55條前段規定，從一重論以幫助一般洗錢罪處
    斷。又臺灣新竹地方檢察署檢察官以110年度偵字第1072號
    移送併辦意旨書併案審理部分，與本案起訴書所載為同一事
    實，屬同一案件，自為本院審理範圍，併予敘明。
  ㈢被告係幫助他人犯前開之罪，爰依刑法第30條第2項之規定減
    輕其刑。
　㈣爰審酌被告交付本案富邦銀行帳戶之金融卡、存摺及晶片密
    碼予他人，並作為詐欺集團成員轉向告訴人及被害人等人詐
    欺取財之工具，非但徒增告訴人及被害人等人尋求救濟之困
    難，亦使詐欺集團得以遂行其等犯行，同致執法人員難以追
    查該詐欺集團真實身分，被告之行為自無可取，再被告犯後
    始終否認犯行，迄今亦未與告訴人及被害人等人和解，使其
    所受損害未獲彌補，當難認其犯後態度良好，惟念及被告前
    未有何論罪科刑及執行完畢之紀錄，有臺灣高等法院被告前
    案紀錄表1份（本院卷第147頁至第148頁）在卷可查，其素
    行尚堪良好，並衡以被告大學畢業之智識程度，現從事銀行
    委外公司法務催收工作，經濟狀況小康，未婚無子女，現獨
    居在臺北等一切情狀（本院卷第171頁），量處如主文所示
    之刑，並就罰金部分諭知易服勞役之折算標準。
三、沒收：
    按犯第14條之罪，其所移轉、變更、掩飾、隱匿、收受、取
    得、持有、使用之財物或財產上利益，沒收之，洗錢防制法
    第18條第1項前段定有明文。再如共同犯罪，因共同正犯因
    相互間利用他方之行為，以遂行其犯意之實現，本於責任共
    同原則，有關犯罪所得，應於其本身所處主刑之後，併為沒
    收之諭知；然幫助犯則僅對犯罪構成要件以外之行為加以助
    力，而無共同犯罪之意思，自不適用責任共同原則，對於正
    犯所有因犯罪所得之物，無庸為沒收之宣告。經查，本案詐
    欺集團成員向告訴人及被害人等人詐得如附表所示之金額部
    分，因被告為一般洗錢罪之幫助犯，又無其他證據證明被告
    確已因幫助洗錢之行為實際獲得報酬而有犯罪所得，且本件
    卷內尚無證據可認被告有因提供帳戶而獲有報酬之情，故本
    院無從就犯罪所得宣告沒收，併此指明。 
據上論斷，應依刑事訴訟法第299 條第1 項前段，判決如主文。
本案經檢察官蔡宜臻提起公訴，檢察官吳志中移送併辦，檢察官
劉正祥到庭執行職務。
中　　華　　民　　國　　110 　年　　8 　　月　　18　　日
                  刑事第二庭審判長法　官    楊數盈
                                  法　官    江宜穎
                                  法　官  　崔恩寧
以上正本證明與原本無異。
如不服本判決應於收受本判決後20日內向本院提出上訴書狀，上
訴書狀應敘述具體理由。上訴書狀未敘述上訴理由者，應於上訴
期間屆滿後20日內補提理由書狀於本院(均須按他造當事人之人
數附繕本 )「切勿逕送上級法院」。 
中　　華　　民　　國　　110 　年　　8 　　月　　18　　日
                                  書記官    莊琬婷

附錄本案論罪科刑法條：
洗錢防制法第2條第2款
本法所稱洗錢，指下列行為：
二、掩飾或隱匿特定犯罪所得之本質、來源、去向、所在、所有
    權、處分權或其他權益者。
洗錢防制法第14條第1項
有第二條各款所列洗錢行為者，處7年以下有期徒刑，併科新臺
幣5百萬元以下罰金。
刑法第339條第1項
意圖為自己或第三人不法之所有，以詐術使人將本人或第三人之
物交付者，處5年以下有期徒刑、拘役或科或併科50萬元以下罰
金。
刑法第30條
幫助他人實行犯罪行為者，為幫助犯。雖他人不知幫助之情者，
亦同。
幫助犯之處罰，得按正犯之刑減輕之。　　　　　
　
附表：
編號 告訴人 或 被害人 詐欺時間及方式 匯款時間 金額 (新臺幣) 受詐騙匯款證據及證據出處 1 張詔婷 該詐欺集團所屬成員於109年7月20日13時許，以抖音手機軟體及通訊軟體LINE，佯稱：可以投注香港大樂透，中獎後需借錢，如沒錢要借錢並先墊付款項云云，致張詔婷陷於錯誤，而於「匯款時間」、「金額」欄所示之時間匯款如該欄所示之金額至富邦銀行帳戶。 109年7月23日16時22分許 1萬2,000元 雲林縣警察局斗六分局林內分駐所受理各類案件紀錄表、雲林縣警察局斗六分局林內分駐所受理刑事案件報案三聯單、雲林縣警察局斗六分局林內分駐所受理詐騙帳戶通報警示簡便格式表、合作金庫存款存摺存簿影本各1份、交易明細及通訊軟體LINE對話紀錄截圖數張（9882號偵卷第20頁、第21頁、第23頁、第25頁、第26頁至第42頁）。    109年7月23日17時11分許 1萬元  2 陳枝松 該詐欺集團所屬成員於109年7月22日11時21分許，致電佯稱友人，向陳枝松借錢云云，致陳枝松陷於錯誤，而於「匯款時間」、「金額」欄所示之時間匯款如該欄所示之金額至富邦銀行帳戶。 109年7月22日11時47分 10萬元 南投縣政府警察局南投分局名間分駐所受理刑事案件報案三聯單、南投縣政府警察局南投分局名間分駐所受理各類案件紀錄表、內政部警政署反詐騙諮詢專線紀錄表、南投縣政府警察局南投分局名間分駐所受理詐騙帳戶通報警示簡便格式表、金融機構聯防機制通報單、中華郵政存簿影本、郵政跨行匯款申請書各1份、通話明細截圖數張（10741號偵卷第8頁、第9頁、第10頁、第11頁、第12頁、第13頁至第14頁、第15頁、第16頁至第18頁）。 3 王奕宇 該詐欺集團所屬成員於109年7月22日11時30分，以通訊軟體LINE，佯稱：可以借錢周轉，但要預付押金3,000元云云，致王奕宇陷於錯誤，而於「匯款時間」、「金額」欄所示之時間匯款如該欄所示之金額至富邦銀行帳戶。 109年7月23日17時21分許 3,000元 桃園市政府警察局龍潭分局三和派出所受理各類案件紀錄表、桃園市政府警察局龍潭分局三和派出所受理刑事案件報案三聯單、內政部警政署反詐騙諮詢專線紀錄表、桃園市政府警察局龍潭分局三和派出所受理詐騙帳戶通報警示簡便格式表、金融機構聯防機制通報單各1份、交易明細及通訊軟體LINE對話紀錄截圖數張（9882號偵卷第46頁、第47頁、第48頁、第49頁、第50頁、第51頁至第69頁）。